【裁判字號】    88,自,1409
【裁判日期】    890202
【裁判案由】    詐欺
【裁判全文】
臺灣臺中地方法院刑事判決                        八十八年度自字第一四九號
    自  訴  人  丙○○
    被      告  乙○○
    被      告  甲○○○○行股份有限公司台中分行
    代  表  人  金大宇
右列被告等因詐欺案件，經自訴人提起自訴，本院判決如左：
    主  文
本件自訴不受理。
    理  由
一、自訴意旨略以：被告乙○○為建商之負責人，因工地建屋銷售不佳，為解決銀行
    利息負擔，出清餘屋，乃向自訴人丙○○推銷，並降價求售，並表示以信用貸款
    方式投資購屋，無需自備款，且可包辦銀行之一切貸款作業；自訴人乃與之達成
    買賣，以總價新台幣（下同）四百五十萬元購買坐落南投縣埔里鎮○○路三九號
    之房地，而由自訴人以蔡淑貞名義交付被告乙○○辦理過戶及銀行貸款，經銀行
    評估後，告知准貸之額度為五百四十六萬元，並於八十八年九月十四日撥款入帳
    。於被告銀行撥款後，自訴人乃清償銀行本件房地所有貸款之本金、利息及各項
    費用，合計四百四十五萬餘元，扣除上項應清償款後，自訴人應結餘九十六萬元
    ，惟放款承辦員稱該銀行與被告乙○○有貸款協議，表示自訴人應回存貸款之一
    成於銀行，於是自訴人再開立取款憑條五十萬元交予該承辦員；嗣經自訴人查詢
    該承辦員回存之五十萬元之定期存單為何尚未辦妥交付自訴人時，該承辦員竟稱
    該筆款項是用以清償被告乙○○之債務之用者，自訴人始知被告銀行與被告乙○
    ○私下協議共同詐欺該筆五十萬元之款項，因認被告乙○○與被告甲○○○○行
    股份有限公司台中分行共同涉犯刑法第三百三十九條第一項詐欺罪嫌。
二、按犯罪之被害人得提起自訴，刑事訴訟法第三百十九條第一項固定有明文，惟此
    之被害人係指犯罪之直接被害人而言。又不得提起自訴而提起者，應諭知不受理
    之判決，復為同法第三百三十四條所明定，並得不經言詞辯論為之。又起訴程序
    違背規定者，應諭知不受理之判決，刑事訴訟法第三百零三條第一款亦有明文；
    法人為刑事被告，除有明文規定外，在實體法上不認其有犯罪能力，在程序法上
    不認其有當事人能力，故以法人為被告而起訴，其程序即屬違背規定，應為不受
    理之判決，最高法院五十四年台上字第一八九四號著有判例，可資參照。
三、本件自訴人自訴被告乙○○及甲○○○○行股份有限公司台中分行共同涉犯刑法
    第三百三十九條第一項詐欺罪嫌，依自訴人起訴所提出及主張之事實，其自訴人
    所指本案房地之買賣，係以案外人余速楨為出賣人，案外人蔡淑貞為買受人，且
    係以蔡淑貞之名義向被告甲○○○○行股份有限公司台中分行貸款者，分有被告
    乙○○及甲○○○○行股份有限公司台中分行所提出之買賣契約書及借據等附卷
    可稽，且為自訴人所自承，自足以認定；自訴人既非本件其所指房地買賣之當事
    人，即非屬犯罪之直接被害人，自不得遽提起自訴；且本件被告甲○○○○行股
    份有限公司台中分行為法人，而自訴人所訴刑法第三百三十九條第一項之犯罪行
    為，法律上又無對於法人處罰之特別規定，在程序法上自亦無當事人能力，自訴
    人對之提起自訴，亦有未合，依上開說明，爰不經言詞辯論，諭知不受理之判決
    。
據上論斷，應依刑事訴訟法第三百三十四條、第三百四十三條、第三百零三條第一款
、第三百零七條，判決如主文。
中      華      民      國      八十九      年      二    月    二      日
                                      臺灣臺中地方法院刑事第六庭
                                          法  官  林  源  森
右正本證明與原本無異。
如不服本判決，應於送達後十日內向本院提出上訴狀（須附繕本），上訴於台灣高等
法院台中分院。
                                          書記官
中      華      民      國      八十九      年      二    月    二      日


司法院資訊處製作；財團法人民間司法改革基金會備份。
